【裁判字號】    97,訴,53
【裁判日期】    970407
【裁判案由】    毒品危害防制條例
【裁判全文】
臺灣板橋地方法院刑事判決                97年度訴字第53號
公  訴  人  臺灣板橋地方法院檢察署檢察官
被      告  甲○○
上列被告因違反毒品危害防制條例案件，經檢察官提起公訴（九
十六年度毒偵字第九一二三號），本院依簡式審判程序判決如下
：
    主  文
甲○○施用第一級毒品，累犯，處有期徒刑玖月；又施用第二級
毒品，累犯，處有期徒刑肆月。應執行有期徒刑拾壹月。
    事  實
一、甲○○前曾於民國九十一年間因施用毒品案件，經本院以九
    十一年度毒聲字第二七二０號裁定送觀察、勒戒後，因認無
    繼續施用毒品之傾向，於九十一年九月九日觀察、勒戒執行
    完畢釋放出所，並經臺灣板橋地方法院檢察署檢察官於九十
    一年九月十一日以九十一年度毒偵字第二九九五號、第一六
    ０九０號案件為不起訴處分確定；又因於九十四年間施用第
    一、二級毒品案件，經臺灣高等法院以九十五年度上訴字第
    七三七號分別判處有期徒刑七月、三月，應執行有期徒刑八
    月，並經最高法院駁回上訴確定；再於九十四年間因搶奪案
    件，經本院以九十四年度訴字第一八三五號判處有期徒刑八
    月確定；又於九十五年間因違反洗錢防制法案件，經本院以
    九十五年度簡字第三八八０號判處有期徒刑三月確定，上開
    四罪，經本院以九十五年度聲字第三一三五號更定應執行刑
    為有期徒刑一年七月確定；復於九十五年間因施用第一級毒
    品案件，經本院以九十五年度訴字第三七一四號判處有期徒
    刑八月確定，前揭數罪經接續執行，於九十六年六月二十六
    日假釋出監付保護管束，於九十六年九月二十四日假釋期滿
    未經撤銷視為執行完畢。又因於九十六年十月十日施用第一
    級毒品案件，經本院以九十七年度訴字第五四號判處有期徒
    刑八月確定（尚未執行）。詎猶不知悔改，復基於施用第一
    級毒品海洛因及第二級毒品甲基安非他命（起訴書誤載為安
    非他命，應予更正）之犯意，於九十六年十一月七日下午十
    時許，在臺北縣土城市○○路友人住處（詳細地址不詳），
    分別以將海洛因置入針筒內，以針筒注入體內之方式，及以
    將甲基安非他命置入吸食器燃燒加熱產生煙霧之方式，分別
    施用第一級毒品海洛因、第二級毒品甲基安非他命各一次。
    嗣於九十六年十一月八日上午零時四十分許，在臺北縣土城
    市○○路二七八巷旁７－１１便利超商內，為警查獲，並扣
    得不具法定毒品成分之白粉一包（淨重十一．八四公克，起
    訴書誤載為海洛因一包及淨重十公克，應予更正）、磅砰一
    台、分裝杓八支及分裝袋一百五十個，經採集尿液送檢驗結
    果呈鴉片類及甲基安非他命陽性反應，始查悉上情。
二、案經臺北縣政府警察局新莊分局報告臺灣板橋地方法院檢察
    署檢察官偵查起訴。
    理  由
一、本院於準備程序進行中，被告甲○○就被訴事實為有罪之陳
    述，經告知被告簡式審判程序之旨，並聽取公訴人及被告之
    意見後，裁定進行簡式審判程序。
二、前揭事實，業據被告在本院審理時坦承不諱，且被告經警查
    獲後所採集之尿液，經送請檢驗之結果，確呈鴉片類陽性及
    安非他命類陽性反應，有臺灣檢驗科技股份有限公司九十六
    年十一月二十七日出具之濫用藥物尿液檢驗報告一份附卷可
    稽。又按人體施用甲基安非他命後，其主要代謝物中，未改
    變型態之甲基安非他命占施用劑量達百分之四三，安非他命
    則約為百分之五；人體若係施用安非他命後，主要代謝物中
    則有未改變型態之安非他命，但無甲基安非他命，此經法務
    部調查局以九十三年五月四日調科壹字第０九三六二四一三
    九八０號函釋明在案。足見人體若施用安非他命，其尿液代
    謝物不可能出現甲基安非他命，惟人體若施用甲基安非他命
    ，其尿液代謝物除主要有甲基安非他命外，亦可能有少量之
    安非他命。而本件被告之尿液除呈現較少量之安非他命陽性
    反應外，主要係呈現甲基安非他命之陽性反應，依上開函示
    ，被告自不可能係施用安非他命，而應係施用甲基安非他命
    。是堪認被告自白施用第一級毒品海洛因及第二級毒品甲基
    安非他命應與事實相符。復按，毒品危害防制條例於九十二
    年七月九日修正公布，自九十三年一月九日施行，其中第二
    十條、第二十三條將施用毒品之刑事處遇程序，區分為「初
    犯」及「五年內再犯」、「五年後再犯」。依其立法理由之
    說明：「初犯」，經觀察、勒戒或強制戒治後，應為不起訴
    處分或不付審理之裁定；經觀察、勒戒或強制戒治執行完畢
    釋放後，「五年內再犯」者，因其再犯率甚高，原實施之觀
    察、勒戒及強制戒治既已無法收其實效，爰依法追訴或裁定
    交付審理。至於經觀察、勒戒或強制戒治執行完畢釋放後，
    「五年後再犯」者，前所實施之觀察、勒戒或強制戒治已足
    以遮斷其施用毒品之毒癮，為期自新及協助其斷除毒癮，仍
    適用「初犯」規定，先經觀察、勒戒或強制戒治之程序。從
    而依修正後之規定，僅限於「初犯」及「五年後再犯」二種
    情形，始應先經觀察、勒戒或強制戒治程序。倘被告於五年
    內已再犯，經依法追訴處罰，縱其第三次（或第三次以上）
    再度施用毒品之時間，在初犯經觀察、勒戒或強制戒治執行
    完畢釋放五年以後，已不合於「五年後再犯」之規定，且因
    已於「五年內再犯」，顯見其再犯率甚高，原實施觀察、勒
    戒或強制戒治，已無法收其實效，即應依該條例第十條處罰
    ，此有最高法院九十五年度第七次刑事庭會議決議可資參照
    。查被告前曾於九十一年間因施用毒品案件，經本院以九十
    一年度毒聲字第二七二０號裁定送觀察、勒戒後，因認無繼
    續施用毒品之傾向，於九十一年九月九日觀察、勒戒執行完
    畢釋放出所，並經臺灣板橋地方法院檢察署檢察官於九十一
    年九月十一日以九十一年度毒偵字第二九九五號、第一六０
    九０號案件為不起訴處分確定；又因於九十四年間施用第一
    、二級毒品案件，經臺灣高等法院以九十五年度上訴字第七
    三七號分別判處有期徒刑七月、三月，應執行有期徒刑八月
    ，並經最高法院駁回上訴確定；復於九十五年間因施用第一
    級毒品案件，經本院以九十五年度訴字第三七一四號判處有
    期徒刑八月確定。又因於九十六年十月十日施用第一級毒品
    案件，經本院以九十七年度訴字第五四號判處有期徒刑八月
    確定，有臺灣高等法院被告前案紀錄表一份附卷可稽，參諸
    前開說明，被告復於九十六年十一月七日下午十時許，施用
    第一級毒品海洛因及第二級毒品甲基安非他命，雖已在前次
    觀察、勒戒執行完畢釋放五年以後，惟因其前已於五年內再
    犯，經依法追訴處罰，已不合於「五年後再犯」之規定，且
    因其已於「五年內再犯」，顯見其再犯率甚高，原實施之觀
    察、勒戒，已無法收其實效，而無五年戒斷期之存在，自無
    再經觀察、勒戒及強制戒治之必要，自應逕行追訴處罰。是
    本件事證明確，其犯行堪予認定，應予依法論科。
三、按海洛因、甲基安非他命分別係屬毒品危害防制條例第二條
    第二項第一款、第二款所規定之第一級、第二級毒品，被告
    持有海洛因、甲基安非他命之低度行為，應分別為施用海洛
    因、甲基安非他命之高度行為所吸收，不另論罪，核被告所
    為，係犯毒品危害防制條例第十條第一項、第二項之施用第
    一級、第二級毒品罪。又被告所犯上開二罪間，罪名互殊，
    犯意各別，應予分論併罰。末查，被告前曾受有如事實欄第
    一項所載之犯罪科刑及執行情形，有臺灣高等法院被告前案
    紀錄表一份在卷可憑，其於受有期徒刑之執行完畢後，五年
    以內故意再犯本件有期徒刑以上之罪，為累犯，應依刑法第
    四十七條第一項之規定加重其刑。爰審酌被告前已因施用毒
    品經觀察、勒戒後獲不起訴之寬典，復因施用毒品而多次負
    有刑責，猶應知所惕勵，對於施用毒品之違法性及可罰性，
    應有明確而強烈之認識，詎其不知悛悔，復行施用海洛因及
    甲基安非他命，戕害自己身心健康，兼衡其智識程度、犯罪
    動機、目的及犯罪後自承施用毒品犯行之態度等一切情狀，
    量處如主文所示之刑，並定其應執行刑。至扣案之不具法定
    毒品成分之白粉一包（淨重十一．八四公克）、磅砰一台、
    分裝杓八支及分裝袋一百五十個，被告自警詢時、偵查中迄
    本院審理時均供稱非屬其所有之物，而係屬羅永龍所有等語
    ，既查無其他積極事證足認係屬被告所有，亦難認與被告本
    案犯罪有何關涉，且非屬違禁物，自毋庸併予宣告沒收。
據上論斷，應依刑事訴訟法第二百七十三條之一第一項、第二百
九十九條第一項前段，毒品危害防制條例第十條第一項、第二項
，刑法第十一條前段、第四十七條第一項、第五十一條第五款，
判決如主文。
本案經檢察官顏妃琇到庭執行職務。
中    華    民    國    97    年    4     月    7     日
                    刑事第八庭  法  官  王士珮
以上正本證明與原本無異。
如不服本判決應於送達後10日內向本院提出上訴狀。
                                書記官  郭晉良
中    華    民    國    97    年    4     月    7     日
附錄本案論罪科刑法條全文：
毒品危害防制條例第十條
施用第一級毒品者，處六月以上五年以下有期徒刑。
施用第二級毒品者，處三年以下有期徒刑。


司法院資訊處製作；財團法人民間司法改革基金會備份。
